【裁判字號】    99,上訴,354
【裁判日期】    990330
【裁判案由】    違反毒品危害防制條例
【裁判全文】
臺灣高等法院高雄分院刑事判決         99年度上訴字第354號
上  訴  人
即  被  告    甲○○
上列上訴人因違反毒品危害防制條例案件，不服臺灣高雄地方法
院98年度訴字第1559號中華民國98年12月31日第一審判決（起訴
案號：臺灣高雄地方法院檢察署98年度毒偵字第5493號），提起
上訴，本院判決如下：
     主  文
上訴駁回。
    事  實
一、甲○○於民國（以下同）87年間曾因施用毒品案件，經台灣
    高雄地方法院以87年度毒聲字第2251號裁定送觀察、勒戒後
    ，於87年9 月18日因無繼續施用毒品傾向釋放，嗣其於前開
    觀察、勒戒執行完畢釋放後5 年內，再犯施用毒品案件，經
    同院以87年度毒聲字第3485號裁定送觀察、勒戒後，認有繼
    續施用毒品傾向，而由同院以87年度毒聲字第4241號裁定令
    入戒治處所施以強制戒治，復經同院以88年度毒聲字第2898
    號裁定停止戒治，於88年4 月27日釋放出戒治處所，嗣於88
    年12月1 日戒治期滿執行完畢，上開施用毒品案件，並經檢
    察官提起公訴，而由同院以88年度訴字第272 號判決，判處
    有期徒刑1 年2 月、5 月，應執行有期徒刑1 年6 月確定，
    與另案接續執行後，於92年8 月31日假釋期滿視為執行完畢
    ，之後其於96年間又因施用毒品案件，經本院以96年度上訴
    字第2057號判決，判處有期徒刑7 月確定，於98年2 月25日
    執行完畢，詎其仍不知悔改，不知戒絕毒癮，明知海洛因及
    甲基安非他命，分別經公告列為毒品危害防制條例第2 條第
    2 項第1 款之第一級毒品及同條項第2 款之第二級毒品，不
    得非法持有、施用，又先後於下列時地施用毒品：
（一）於98年8 月23日上午8 時許，基於施用第一級毒品海洛因
      之犯意，在其位於高雄縣大社鄉○○村○○路85之3 號之
      住處，以將第一級毒品海洛因加水置於針筒內注射手臂血
      管之方式，施用第一級毒品海洛因1 次。
（二）於98年8 月23日上午某時，基於施用第二級毒品甲基安非
      他命之犯意，在其上開住處內，以將第二級毒品甲基安非
      他命置於吸食器內燒烤吸食之方式，施用第二級毒品甲基
      安非他命1 次。
（三）於98年8 月24日清晨5 時許，基於施用第一級毒品海洛因
      之犯意，在高雄縣大社鄉大社村某公園內，以將第一級毒
      品海洛因加水置於針筒內注射手臂血管之方式，施用第一
      級毒品海洛因1 次。
（四）於98年8 月23日夜間9 時33分許至翌日（即98年8 月24日
      ）上午8 時20分許之時段期間內某時，在某不詳處所，以
      不詳方式，施用第二級毒品甲基安非他命1 次。
    嗣於98年8 月23日下午1 時許，甲○○行經高雄縣燕巢鄉○
    ○路1 號前，因形跡可疑為警盤查，於盤查過程中，其主動
    交出其所有如附表編號1 至4 所示之第一級毒品海洛因4 包
    ，並向警方人員自首有於98年8 月23日上午8 時許施用第一
    級毒品海洛因之情，復接受採尿檢驗，於同日下午9 時33分
    經檢察官諭令限制住居獲釋，嗣檢驗結果發現其尿液呈嗎啡
    、可待因、甲基安非他命及安非他命陽性反應；另於98年8
    月24日上午8 時20分許，其行經高雄縣大社鄉○○路225 號
    前，因形跡可疑為警盤查，並查獲其所有如附表編號5 所示
    之第一級毒品海洛因1 包（非甲○○所主動交出），復採其
    尿液送檢，發現呈嗎啡、可待因、甲基安非他命及安非他命
    陽性反應，因而查悉上情。
二、案經高雄縣政府警察局岡山分局、仁武分局移送臺灣高雄地
    方法院檢察署檢察官偵查起訴。
    理  由
一、上揭施用毒品（一）至（三）之事實，業據上訴人甲○○於
    原審審理中坦承不諱，又上訴人甲○○於98年8 月23日為警
    查獲後，經採集尿液送檢之檢驗結果，係呈施用第一級毒品
    海洛因後所會代謝產生之嗎啡、可待因陽性反應，及施用第
    二級毒品甲基安非他命後所會代謝產生之甲基安非他命及安
    非他命陽性反應；而其於98年8 月24日為警查獲後，再經採
    集尿液送檢之檢驗結果，亦呈施用第一級毒品海洛因後所會
    代謝產生之嗎啡、可待因陽性反應，有臺灣檢驗科技股份有
    限公司98年9 月9 日KＺ000000000000號、KＺ000000000000號
    濫用藥物尿液檢驗報告在卷可稽（見偵1 卷第7 頁、偵2 卷
    第8 頁），又扣案如附表所示之5 包物品，經高雄市立凱旋
    醫院鑑驗結果，確均係第一級毒品海洛因無訛，有該醫院98
    年11月4 日高市凱醫驗字第11581 號、98年12月4 日高市凱
    醫驗字第11793 號濫用藥物成品檢驗鑑定書（見本院2 卷第
    17、29頁）附卷可憑，上訴人甲○○前開自白顯與事實相符
    ，堪以採信，其事實（一）至（三）施用毒品事實，事證明
    確，其此部分犯行已堪以認定。
二、上訴人甲○○於原審否認上開事實（四）所示之施用第二級
    毒品甲基安非他命犯行，辯稱：98年8 月23日夜間9 時33分
    許至翌日上午8 時20分許間，我人很難過，不可能施用甲基
    安非他命云云。惟查：
（一）上訴人甲○○於98年8 月24日上午8 時20分許為警查獲後
      ，於同日上午9 時5 分許，有經警方人員採集其尿液送臺
      灣檢驗科技股份有限公司檢驗，經該公司以酵素免疫分析
      法為初步檢驗，再以氣相層析質譜儀法為確認檢驗之結果
      ，係呈施用第二級毒品甲基安非他命後所會產生之甲基安
      非他命及安非他命陽性反應等事實，有被告之警詢筆錄（
      見警2卷 第1 至3 頁）、臺灣檢驗科技股份有限公司98年
      9 月9日KＺ000000000000 號濫用藥物尿液檢驗報告在卷可
      稽（見偵2 卷第8 頁），堪以認定。而所謂「氣相層析質
      譜法」包括「氣相層析儀」及「質譜儀」二部分，在「氣
      相層析儀」部分，其方法為將物質氣化後，再經分析管分
      離，由於各種物質之沸點及對管柱之吸附力不同，在經過
      檢測器測定後，表現出不同的滯留時間，利用滯留時間來
      判定是何種物質；而「質譜儀」部分為檢測器，能將物質
      撞擊成碎片，記錄其質譜圖，因每個化合物之鍵結能力不
      同，故不同之物質會有其特定之質譜圖，故在物質之判斷
      上有若指紋鑑定，因此，理論上如果扣除人為因素（例如
      檢體之間的污染）不與列計者，氣相層析質譜儀之精確度
      接近百分之百，幾乎不會有偽陽性反應產生，此有行政院
      衛生署管制藥品管理局92年6 月20日管檢字第0920004713
      號函可參（見本院2 卷第44、45頁），並為法院職務上已
      知之事實。本件上訴人甲○○為警查獲後採集之尿液，係
      以酵素免疫法初驗及以氣相層析質譜法為確認檢驗，業如
      上述，且依本案卷內所存事證，亦未顯示有何人為因素之
      干擾，導致上訴人甲○○尿液檢驗結果產生錯誤之情，揆
      諸前開說明，該檢驗之精確度接近百分之百，是上訴人甲
      ○○於98年8 月24日上午9 時05分許為警採尿檢驗之時起
      回溯24 小 時內之某時點（一般人施用第二級毒品甲基安
      非他命後，得較有效檢驗出尿液中含有甲基安非他命、安
      非他命成分之時限，此為法院職務上已知之事實，並參見
      行政院衛生署管制藥品管理局92年3 月10日管檢字第0920
      001495號函，原審2 卷第46、47頁），上訴人甲○○有施
      用第二級毒品甲基安非他命之情，堪以認定。
（二）至上訴人甲○○於98年8 月23日上午，雖另有前揭犯罪事
      實（二）所示之施用第二級毒品甲基安非他命犯行，且其
      為該次犯行之時間，與前開「98年8 月24日上午9 時05分
      許回溯24小時內之某時點」之時間點相近，然依上訴人甲
      ○○於98年8 月23日為警查獲後，經警採尿送檢所得之前
      揭臺灣檢驗科技股份有限公司98年9 月9 日KＺ0000000000
      00號濫用藥物尿液檢驗報告顯示（見偵1 卷第7 頁），上
      訴人甲○○當時所採集之尿液，其安非他命濃度為2170ng
      /ml 、甲基安非他命濃度則為42960ng/ml，而依前揭臺灣
      檢驗科技股份有限公司98年9 月9 日KＺ000000000000號濫
      用藥物尿液檢驗報告所示（見偵2 卷第8 頁），被告於98
      年8 月24日採集之尿液，所驗得之安非他命濃度為3480ng
      /ml 、甲基安非他命濃度為94180ng/ml，遠高於98年8 月
      23日採尿檢驗之數值。而因一般人施用第二級毒品甲基安
      非他命後，其尿液中代謝產生之甲基安非他命及安非他命
      成分，會隨時間經過而逐漸減少，是以上開2 紙濫用藥物
      尿液檢驗報告所示情形，被告於98年8 月23日為警查獲採
      尿後，顯另有施用第二級毒品甲基安非他命之行為，上開
      臺灣檢驗科技股份有限公司98年9 月9 日KＺ000000000000
      號濫用藥物尿液檢驗報告驗得之甲基安非他命、安非他命
      陽性反應，非係上訴人甲○○前揭犯罪事實（二）所示之
      施用第二級毒品甲基安非他命犯行所導致。又上訴人甲○
      ○於98年8 月23日為警查獲後，因其為持有第一級毒品之
      現行犯，故經警移送臺灣高雄地方法院檢察署接受偵訊，
      而依該次偵訊筆錄之記載，上訴人甲○○係於98年8 月23
      日夜間9 時33分許獲得釋放，再佐以上訴人甲○○係於翌
      日上午8 時20分許，為警查獲其持有如附表編號5 所示第
      一級毒品海洛因，而衡以常情，上訴人甲○○於人身自由
      受限制期間，當無機會施用毒品，因此上訴人甲○○為上
      開犯罪事實（四）所示施用第二級毒品甲基安非他命犯行
      之時間，即應為98年8 月23日夜間9 時33分許至翌日上午
      8 時20分許間之時間施用，上訴人甲○○空言否認事實（
      四）之施用毒品行為，要無可採。
三、又上訴人甲○○於87年間曾因施用毒品案件，經台灣高雄地
    方法院以87年度毒聲字第2251號裁定送觀察、勒戒後，於87
    年9 月18日因無繼續施用毒品傾向釋放。嗣其於前開觀察、
    勒戒執行完畢釋放後5 年內，再犯施用毒品案件，經同院以
    87年度毒聲字第3485號裁定送觀察、勒戒後，認有繼續施用
    毒品傾向，而由同院以87年度毒聲字第4241號裁定令入戒治
    處所施以強制戒治，復經同院以88年度毒聲字第2898號裁定
    停止戒治，於88年4 月27日釋放出戒治處所，嗣於88年12月
    1 日戒治期滿執行完畢，上開施用毒品案件，並經檢察官提
    起公訴，而由同院以88年度訴字第272 號判決，判處有期徒
    刑1 年2 月、5 月，應執行有期徒刑1 年6 月確定等情，有
    臺灣高等法院被告前案紀錄表在卷可憑。本件上訴人甲○○
    前開施用毒品犯行，雖係在其上揭強制戒治執行完畢釋放5
    年後所為，然期間其既再度因施用毒品案件而經論罪科刑，
    顯見其再犯率甚高，原實施之觀察、勒戒及強制戒治已無法
    收其實效，自無再經該程序之必要，而應逕予追訴處罰（最
    高法院95年第7 次刑事庭會議決議參照），事証明確，其犯
    行已堪認定。
四、按海洛因及甲基安非他命，分別係毒品危害防制條例第2 條
    第2 項第1 款所稱之第一級毒品及同條項第2 款所稱之第二
    級毒品。故核上訴人甲○○所為，分別係犯該條例第10條第
    1 項之施用第一級毒品罪及同條第2 項之施用第二級毒品罪
    。上訴人甲○○持有第一級毒品海洛因及第二級毒品甲基安
    非他命後，進而施用，其持有之低度行為均應為施用之高度
    行為所吸收，不另論罪。上訴人甲○○所犯上開施用毒品4
    罪間，犯罪時間不同、行為互殊，顯係分別起意所為，自應
    予以分論併罰。上訴人甲○○於96年間曾因施用毒品案件，
    經本院以96年度上訴字第2057號判決，判處有期徒刑7 月確
    定，於98年2 月25日執行完畢之事實，有臺灣高等法院被告
    前案紀錄表在卷可稽，其受有期徒刑執行完畢，5 年內故意
    再犯本件最重本刑為有期徒刑以上之4 罪，均為累犯，應依
    刑法第47條第1 項規定加重其刑。又上訴人甲○○前開犯罪
    事實（一）所示施用毒品犯行，係於具有偵查犯罪權限之公
    務員尚不知其犯罪前，即主動交出如附表編號1 至4 所示之
    第一級毒品海洛因，並向司法警察自首，嗣並接受裁判一節
    ，業據上訴人甲○○於警詢筆錄陳述明確（見警1 卷第6 至
    9 頁），此部分符合刑法第62條前段自首之規定，此部分應
    予減輕其刑，並依法先加後減之。
五、原審適用毒品危害防制條例第10條第1 項、第2 項、第18條
    第1 項前段，刑法第11條、47條第1 項、第62條前段、第51
    條第5 款規定，並審酌上訴人甲○○前經強制戒治後，未能
    戒絕毒癮，前開勒戒措施已難矯治，其犯後坦承大部分罪行
    ，態度尚佳，所犯施用毒品係自戕行為，尚未對他人造成實
    害等一切情狀，其4 次施用毒品分別量處有期徒刑8 月、5
    月、9 月、6 月，並定其應執行刑為有期徒刑1 年10月。扣
    案之毒品5 包第一級毒品海洛因並依毒品危害防制條例第18
    條第1項 前段之規定予以宣告沒收銷燬，並說明鑑識耗損之
    第一級毒品海洛因，既已滅失，其不再行諭知沒收銷燬之理
    由。經核原判決認事用法並無不合，量刑及定執行刑亦屬適
    當，上訴人甲○○上訴否認事實（四）之施用毒品及指摘原
    判決量刑過重，為無理由，應予駁回。
六、上訴人甲○○經合法傳喚無正當理由於審判期日不到庭，依
    法不待其陳述逕行判決。
據上論結，應依刑事訴訟法第368條、第371條，判決如主文。
本案經檢察官林應華到庭執行職務。
中    華    民    國    99    年    3     月    30    日
                  刑事第八庭    審判長法  官  洪兆隆
                                      法  官  郭玫利
                                      法  官  張盛喜
以上正本證明與原本無異。
施用安非他命部分不得上訴。
施用海洛因部分如不服本判決應於收受本判決後10日內向本院提
出上訴書狀，其未敘述上訴理由者，並得於提起上訴後10日內向
本院補提理由書狀（均須按他造當事人之人數附繕本）「切勿逕
送上級法院
中    華    民    國    99    年    3     月    30    日
                                      書記官  黃一秋
附錄本判決論罪科刑法條：
毒品危害防制條例第10條
施用第一級毒品者，處6月以上5年以下有期徒刑。
施用第二級毒品者，處3年以下有期徒刑。
附表：
┌──┬─────────────────────┬───┐
│編號│扣案物品                                  │數量  │
├──┼─────────────────────┼───┤
│ 1  │第一級毒品海洛因（驗後淨重零點零伍參公克）│壹包  │
├──┼─────────────────────┼───┤
│ 2  │第一級毒品海洛因（驗後淨重零點零陸伍公克）│壹包  │
├──┼─────────────────────┼───┤
│ 3  │第一級毒品海洛因（驗後淨重零點零肆捌公克）│壹包  │
├──┼─────────────────────┼───┤
│ 4  │第一級毒品海洛因（驗後淨重零點零伍零公克）│壹包  │
├──┼─────────────────────┼───┤
│ 5  │第一級毒品海洛因（驗後淨重零點零肆參公克）│壹包  │
└──┴─────────────────────┴───┘

司法院資訊處製作；財團法人民間司法改革基金會備份。
